ACORDAO-COMPLETO-2520161

ACÓRDÃO 2695/2021 ATA 45/2021 - PLENÁRIO

VISTOS, relatados e discutidos estes autos de representação da Secretaria do Tribunal de Contas da União no Amazonas, em face de possíveis irregularidades na condução, pelo Comando da 12ª Região Militar (12ª RM) , dos serviços de transporte aéreo de cargas e passageiros por intermédio do PE/SRP 1/2021, cujo valor anual do contrato foi estimado em R$ 7.975.738,80 pela administração,
ACORDAM os Ministros do Tribunal de Contas da União, reunidos em sessão plenária, ante as razões expostas pelo relator, em:
9.1. com fulcro no art. 276, caput e § 1º, do Regimento Interno do TCU, referendar a medida cautelar adotada pelo relator por meio do despacho transcrito no relatório que precede este acórdão; e
9.2. dar ciência desta deliberação à representante e aos demais interessados.

Representação da Secretaria do Tribunal de Contas da União no Amazonas, em face de possíveis irregularidades na condução, pelo Comando da 12ª Região Militar (12ª RM), dos serviços de transporte aéreo de cargas e passageiros por intermédio do PE/SRP 1/2021, cujo valor anual do contrato foi estimado em R$ 7.975.738,80 pela administração.

Comando da 12ª Região Militar.

3. Interessados/Responsáveis:
3.1. Interessados: Centro de Controle Interno do Exército; Manaus Aerotaxi Participacoes Ltda (02.324.940/0001-61).

13.1. Ministros presentes: Ana Arraes (Presidente), Walton Alencar Rodrigues, Augusto Nardes, Aroldo Cedraz (Relator), Raimundo Carreiro, Bruno Dantas e Jorge Oliveira.
13.2. Ministros-Substitutos convocados: Augusto Sherman Cavalcanti e André Luís de Carvalho.

ACORDAO-COMPLETO-2558642

Acórdão 2475/2022 - Plenário

ACORDAO-COMPLETO-2524255

Acórdão 1467/2022 - Plenário

AROLDO CEDRAZ

Adoto como relatório o despacho constante da peça 16, que fundamentou a concessão da medida cautelar ora em apreciação:
 Cuidam os autos de representação da Secretaria do Tribunal de Contas da União no Amazonas, em face de possíveis irregularidades na condução, pelo Comando da 12ª Região Militar (12ª RM) , dos serviços de transporte aéreo de cargas e passageiros por intermédio do PE/SRP 1/2021, cujo valor anual do contrato foi estimado em R$ 7.975.738,80 pela administração.
O representante elencou a seguinte lista de irregularidades, condensadas à peça 12:
"2.1.	cláusula restritiva no edital: com relação ao item 9.11.7 do edital, que prescreveu a apresentação, pelas empresas aéreas participantes do certame, de um Programa de Integridade, sem amparo legal, que serviu de único fundamento para a inabilitação do licitante que ofereceu a proposta de menor preço (CTA Cleiton Táxi Aéreo - R$ 6.818.000,00) , resultando em possível dano ao erário de R$ 880.800,00;
2.2.	excesso de formalidade: em razão de que o pregoeiro, ao apreciar o recurso interposto pela Cleiton Táxi Aéreo, apesar de ter reconhecido que a empresa possuía o referido Programa de Integridade, não o admitiu, sob a alegação de que ele fora apresentado intempestivamente, em atitude contrária à jurisprudência do TCU, que estabelece que simples omissões ou irregularidades na documentação ou na proposta podem ser sanadas mediante diligências; e
2.3.	inabilitação irregular de licitantes: tendo em vista que as empresas Rico Táxi Aéreo Ltda. e Amazonaves Táxi Aéreo, classificadas respectivamente em 2º e 3º lugar, foram inabilitadas sob o argumento genérico de que teriam deixado de "atender na íntegra o edital", incorrendo a prática em dois problemas: ausência de justificativa para o ato administrativo, com violação ao princípio da motivação; e ausência de oportunidade para as empresas citadas, como também a Rima Aviação, classificada em 4º lugar, terem suas propostas comerciais finais analisadas antes da habilitação, contrariando a ordem de condução do Pregão Eletrônico prescrita no Decreto 10.024/2019, bem assim, a jurisprudência do Tribunal."
Em razão dos indícios de irregularidades levantados pela SEC-MA, a Titular da Secretaria de Controle Externo de Aquisições Logísticas - Selog, nos termos da Portaria-Segecex 12/2016, requereu a autuação imediata de processo de representação, conforme art. 237, inciso VI, do Regimento Interno/TCU (peça 1) .
Ao final, a unidade instrutiva concluiu estar configurado "o pressuposto da plausibilidade jurídica em razão de que há suficientes indícios de que a exigência contida no 9.11.7 do edital do PE/SRP 1/2021, conduzido pela 12ª RM, consistente em critério de qualificação técnica sem previsão legal, juntamente com o excesso de formalidade na condução do certame pelo pregoeiro e a inabilitação irregular de licitantes, propiciaram a seleção de proposta que não era a mais vantajosa para a administração, com dano ao erário estimado em R$ 880.800,00".
No entanto, já tendo sido assinado o contrato decorrente do pregão e considerando a essencialidade dos serviços objetos da contração ultimada pela 12ª Região Militar, entendeu não restar configurado o pressuposto do perigo da demora e restou configurado o pressuposto do perigo da demora reverso, exceto quanto aos resultados de possíveis novas adesões à ata de registro de preços.
Preliminarmente, é possível conhecer a representação, uma vez satisfeitos os requisitos de admissibilidade constantes no art. 237, inciso VI e parágrafo único, do Regimento Interno/TCU, e no art. 103, § 1º, da Resolução - TCU 259/2014.
De fato, ao observar os elementos até o momento contidos nos autos é possível perceber que há indícios consistentes que apontam para a ocorrência de restrição à competição no certame sob exame.
O objeto do pregão foi composto por dois itens: 1 - Serviço de Transporte Aéreo (1.400 horas/voo) ; e 2 - Pernoite de Aeronaves (240 pernoites) , ambos reunidos em um único grupo (peça 5, p. 1) . A sessão foi realizada em 15/4/2021, tendo comparecido cinco licitantes, classificados da seguinte forma após a fase de lances, conforme se extrai da ata inicial do certame (peça 6) :
Tabela 1 - Lista de empresas participantes e respectivas propostas
	CNPJ
	Empresa
	Item 1 (R$) 
	Qtd 1
	Item 2 (R$) 
	Qtd 2
	Total (R$) 

	04.984.400/0001-30
	Cleiton Táxi Aéreo
	4.630,00 
	1.400
	1.400,00 
	240
	6.818.000,00 

	04.614.277/0001-65
	Rico Taxi Aéreo
	4.640,00 
	1.400
	2.250,00 
	240
	7.036.000,00 

	03.090.756/0001-67
	Amazonaves Táxi Aéreo
	4.700,00 
	1.400
	2.000,00 
	240
	7.060.000,00 

	04.778.630/0001-42
	Rio Madeira Aviação
	5.150,00 
	1.400
	2.100,00 
	240
	7.714.000,00 

	02.324.940/0001-61
	Manaus Aerotáxi
	5.275,00 
	1.400
	2.200,00 
	240
	7.913.000,00 

	Preço de Referência
	5.276,67 
	1.400
	2.451,67 
	240
	7.975.738,80 

Apesar de existirem propostas de maior vantajosidade econômica, o Pregão Eletrônico para Registro de Preços 1/2021 foi homologado em 26/5/2021, em favor empresa Manaus Aerotáxi Participações Ltda. (peça 9) . A Ata de Registro de Preços (ARP) decorrente do certame foi assinada no mesmo dia, e o Contrato 14/2021 foi celebrado entre as partes em 14/6/2021, conforme extrato publicado no Diário Oficial da União (peças 10 e 11) . 
Isso porque, conforme apresentado pela unidade técnica, a Manaus Aerotáxi articulou seu recurso impugnando a habilitação da CTA Táxi Aéreo, que havia sido declarada vencedora, assim como a habilitação das demais licitantes classificadas na sequência, sob a alegação da falta de apresentação de documentos diversos, a exemplo, de comprovação de Programa de Integridade, de Programa de Gerenciamento de Recursos de Equipe (Corporate Resources Management-CRM) e Manual de Gerenciamento da Segurança Operacional - MSGO.
Chamo a atenção a respeito que a Cláusula do item 9.11.7 do edital do PE/SRP 1/2021, a seguir reproduzida, não encontra amparo na legislação que rege o certame:
"9.11.7. A empresa aérea deverá possuir um Programa de Integridade, que tem como principal objetivo apresentar um conjunto de diretrizes, normativos internos de integridade e ações inter-relacionadas que são adotadas pela empresa com o firme propósito de prevenir, detectar e corrigir desvios, fraudes, irregularidades e atos lesivos ao patrimônio administrado pela empresa bem como não condizentes com as legislações brasileiras, especialmente a Lei n.º 12.846/2013 e sua regulamentação ou as que venham a substituí-las, no que tange ao combate à corrupção, à fraude e à lavagem de dinheiro, e este documento deverá ser apresentado junto com os documentos de habilitação."
Conforme explicou a unidade instrutiva, a cláusula aparenta ser inspirada na Lei 12.846/2013 (Lei Anticorrupção) , que dispõe sobre a responsabilização administrativa e civil de pessoas jurídicas pela prática de atos contra a Administração Pública, nacional ou estrangeira. Apesar de ser louvável a preocupação com tão importante tema que afeta a relação entre as empresas e o setor público e notadamente o Programa de Integridade ser reconhecidamente prática que orienta como os gestores públicos e privados devem se comportar para prevenir, detectar e remediar atos fraudulentos durante a execução contratual potencialmente lesivos aos cofres públicos, a sua exigência nos moldes da cláusula acima reproduzida aparenta ser inadequada, por absoluta ausência de previsão legal, como explica a unidade instrutiva no trecho que reproduzo a seguir:
"25. Entretanto, não decorre da Lei Anticorrupção e nem de seu decreto a possibilidade de se exigir o referido Programa de Integridade nos processos de licitação. A Lei 8.666/1993 estabelece, em seus artigos 27 a 31, um rol taxativo de documentos de habilitação, que poderão ser exigidos dos interessados em participar do certame licitatório, e que se restringem à habilitação jurídica, qualificação técnica, qualificação econômico-financeira, regularidade fiscal e trabalhista, e ao cumprimento do disposto no inciso XXXIII do artigo 7º da Constituição Federal (Declaração de que a empresa não emprega menor de 18 anos, salvo na condição de aprendiz) .
26.	 Tratando-se de rol taxativo, veja-se nesse sentido a ementa do Acórdão 2197/2007-TCU-Plenário (Relator Ministro Augusto Sherman) , quando diz: "A lista de documentos passíveis de serem exigidos dos interessados na etapa de habilitação é exaustiva (arts. 27 a 33 da Lei 8.666/1993) ". Assim, a apresentação de programa de integridade por parte das empresas participantes do pregão, como critério de habilitação, somente poderia ser exigida se a lei fosse alterada, ou se fosse editada nova legislação, de forma a incluir tal previsão.
27.	 Não se pode olvidar que a nova Lei de Licitações (Lei 14.133/2021) estabeleceu, no § 4º do art. 25, a possibilidade de se exigir o programa de integridade em contratações de grande vulto. No entanto, a Lei 14.133/2021 foi publicada em 1º/4/2021, ao passo que o edital do PE/SRP 1/2021 foi elaborado ainda em fevereiro de 2021 e previu, expressamente, obediência à Lei 8.666/1993 (peça 12, p. 93-116) . E, ainda que se pudesse admitir a exigência do programa de integridade em comento, deve-se ressaltar que a Lei 14.133/2021 previu sua obrigatoriedade apenas nas contratações de grande vulto, assim consideradas aquelas superiores a R$ 200.000.000,00 (art. 6º, XXII) , e que o programa de integridade somente seria exigido do licitante vencedor e num prazo de seis meses após a celebração do contrato.
28.	 No caso em exame, a exigência foi de que tal programa fosse apresentado juntamente com a documentação de habilitação e, por consequência, por todos os licitantes (não apenas o vencedor) , além disso, sem respeitar o prazo legal e incidindo sobre contratação cujo valor estimado (R$ 7.975.738,80) era muito inferior ao que a lei estabelece como sendo de grande vulto.
29.	 Trata-se, portanto, de exigência indevida de critério de habilitação, que conferiu caráter restritivo ao edital. No caso concreto, a restrição foi devidamente evidenciada, tendo em vista que o item 9.11.7 serviu como fundamento único para a inabilitação do licitante com menor preço, CTA Táxi Aéreo, resultando em possível prejuízo ao erário de R$ 880.800,00, correspondente à diferença entre as propostas finais das empresas Manaus Aerotáxi (R$ 7.698.800,00) e da própria CTA (R$ 6.818.000,00) ."
Ademais, foram identificados outros indícios de irregularidades na desclassificação das empresas correntes que apontam para o exercício de formalismo além dos limites legais e conforme orientam as boas práticas de condução de certames públicos.
Assim, diante da plausibilidade jurídica do pedido, reputo estar presente a fumaça do bom direito, primeiro requisito a ser observado para a concessão de medidas cautelares.
Por outro lado, o perigo da demora deve ser avaliado em duas frentes: a) em relação ao Comando da 12ª região Militar, organizador do certame; e b) em relação a outros órgãos aderentes à ata de registro de preços.
Em relação ao organizador do certame, o pressuposto do perigo da demora está afastado, em razão de que o Contrato 14/2021, decorrente do certame, já foi assinado entre as partes, ademais, está presente o perigo da demora reverso em face da essencialidade dos serviços, conforme explica a unidade instrutiva:
"9.	Está configurado o pressuposto do perigo da demora reverso em razão de que o contrato decorrente do certame já foi assinado (peça 11) e da essencialidade dos serviços, que envolvem, conforme o Estudo Técnico Preliminar (peça 12, p. 15-19) , o atendimento das necessidades de reabastecimento de suprimentos, visitas de orientação e operações militares em cinquenta organizações militares do Exército Brasileiro sob o Comando Militar da Amazônia, com área de abrangência de cerca de 2.185.173,52 km2, e que dependem do apoio logístico de transporte de carga e de pessoal a partir da guarnição de Manaus, mediante a utilização de transporte rápido em modal aéreo.
10.	Ademais, conforme a justificativa para dispensa de divulgação da intenção de registro de preços (peça 12, p. 34-35) , o contrato que se encontrava em vigor estava aquém das demandas de transportes de cargas e de passageiros, que foram incrementadas com a intensificação dos casos de Covid-19.
11.	A configuração do pressuposto do perigo da demora reverso, no entanto, se restringe à contratação realizada pela 12ª RM, não se estendendo às possíveis novas adesões à ARP decorrente do pregão."
Por outro lado, em relação às possíveis novas adesões à ata, está configurado o período da demora, em vista da possiblidade de que outros órgãos realizem a contratação dos serviços previstos em ata possivelmente maculada de irregularidades. É importante registrar que a ata de registro de preços possibilitou adesões até o dobro do quantitativo de cada item do pregão, de tal modo que o item 1, tratando das horas de voo, no total de 1.400 horas, permite adesões de até 2.800 horas; e o item 2, relativo ao pernoite das aeronaves, no total de 240 pernoites, permite adesões de até 480 pernoites
Ao consultar o sistema Comprasnet, a unidade verificou que houve 408 horas de voo e 96 pernoites autorizados para adesão pelo Instituto de Desenvolvimento Agropecuário e Florestal Sustentável do Estado do Amazonas, entidade não subordinada a jurisdição desta Corte.
Em face da possibilidade de novas adesões de até 2.392 horas de voo e 384 pernoites, e estando presentes os requisitos do perigo da demora e da fumaça do bom direito, entendo prudente a concessão de medida cautelar para que a Unidade Jurisdicionada suspenda, desde já, até o julgamento do mérito da presente representação, novas adesões à ata de registro de preços decorrente do pregão, bem como a promoção de oitivas e diligências ao Comando da 12ª Região Militar para o esclarecimento das questões suscitadas pelo representante e pela unidade instrutiva.
Nesse contexto, incorporando os pareceres da unidade instrutiva às minhas razões de decidir (peças 13-15) , decido:
2.1. conhecer da representação, satisfeitos os requisitos de admissibilidade constantes no art. 237, inciso VI e parágrafo único, do Regimento Interno/TCU, e no art. 103, § 1º, da Resolução - TCU 259/2014;
2.2. adotar medida cautelar, sem oitiva prévia, com fulcro no art. 276 do Regimento Interno/TCU, tendo em vista a existência dos elementos necessários para sua adoção, a fim de que a 12ª Região Militar suspenda novas contratações e novas adesões à Ata de Registro de Preços decorrente do PE/SRP 1/2021, até a deliberação definitiva desta Corte;
2.3. realizar a oitiva da 12ª Região Militar, com amparo no art. 276, § 3º, c/c art. 250, V, do Regimento Interno/TCU, para que, no prazo de 15 (quinze) dias, pronuncie-se quanto aos seguintes pontos relativos ao Pregão Eletrônico para Registro de Preços 1/2021:
	a) exigência de que os licitantes apresentassem um Programa de Integridade como critério de habilitação (item 9.11.7 do edital) , sem amparo na Lei 8.666/1993, que estabelece um rol taxativo de documentos de habilitação (arts. 27 a 31) ; na Lei 12.846/2013, utilizada como referência para a inclusão do critério, dado que não decorre da Lei Anticorrupção a possibilidade de se exigir o referido Programa de Integridade nos processos de licitação; e contrária também à jurisprudência do Tribunal, quando se refere ao rol taxativo de documentos passíveis de serem exigidos na etapa de habilitação (Acórdão 2197/2007-TCU-Plenário, Rel. Augusto Sherman) ; da qual decorreu restrição indevida no pregão, posto que, no caso concreto, o item 9.11.7 em comento serviu como fundamento único para a inabilitação do licitante com proposta de menor preço, resultando em possível prejuízo ao erário de R$ 880.800,00, correspondente à diferença entre as propostas finais da Manaus Aerotáxi (R$ 7.698.800,00) e da Cleiton Táxi Aéreo (R$ 6.818.000,00) ;
	b) excesso de rigor formal no exame das propostas dos licitantes, em decorrência da inabilitação da empresa Cleiton Táxi Aéreo, em sede de apreciação de recurso, por não ter apresentado, tempestivamente, o Programa de Integridade exigido pelo item 9.11.7 do edital, mesmo tendo o pregoeiro reconhecido que a empresa possuía o referido Programa, o que fora constatado pela equipe da 12ª RM por ocasião da inspeção técnica prevista no item 9.11.8 do edital, em atitude contrária à orientação do art. 47, caput, do Decreto 10.024/2019, do § 3º do art. 43 da Lei 8.666/1993 e da jurisprudência do Tribunal, no sentido de que é indevida a desclassificação de licitantes em razão da ausência de informações na proposta que possam ser supridas mediante diligência (Acórdão 1170/2013-TCU-Plenário, Rel. Min. Ana Arraes; Acórdão 2302/2012-TCU-Plenário, Rel. Min. Walton Alencar Rodrigues) ;
	c) inabilitação irregular de licitantes. Primeiro no tocante à inabilitação das empresas Rico Táxi Aéreo e Amazonaves Táxi Aéreo, classificadas em 2º e 3º lugar no certame, sob o argumento genérico de que teriam deixado de "atender na íntegra o edital", sem a devida motivação do ato administrativo, contrariando o art. 50, inciso V, da Lei 9.784/1999 e a jurisprudência do Tribunal (Acórdão 1188/2011-TCU-Plenário, Rel. Min. Augusto Sherman) ; segundo porque não foi dada oportunidade para as empresas mencionadas, além da Rima Aviação, classificada em 4º lugar, terem suas propostas comerciais finais analisadas antes da habilitação, em prática contrária à jurisprudência do Tribunal, no sentido de que é indevida a inabilitação de licitante antes da avaliação da proposta (Acórdão 7724/2011-TCU-Segunda Câmara, Relator Ministro Aroldo Cedraz) e à ordem de condução do pregão eletrônico, estabelecida nos arts. 38 e 39 do Decreto 10.024/2019;
	d) demais informações que julgar necessárias; e
	e) designação formal de interlocutor que conheça da matéria para dirimir eventuais dúvidas, informando nome, função/cargo, e-mail e telefone de contato.
2.4. considerando a possibilidade de construção participativa das deliberações deste Tribunal, nos termos do art. 14 da Resolução-TCU 315/2020, bem como o previsto nas Normas de Auditoria (NAT) aprovadas pela Portaria-TCU 280/2010, referente aos comentários dos gestores (no que se aplica a representações e denúncias) :
	a) solicitar à 12ª Região Militar, caso queira, no prazo de 15 (quinze) dias:
	a.1) a apresentação de possíveis ações corretivas que poderão ser tomadas pela 12ª Região Militar para prevenir ou corrigir os indícios de irregularidades detectados ou remover seus efeitos;
	a.2) na hipótese de serem consideradas insuficientes, pelo TCU, as alternativas apresentadas pela unidade jurisdicionada, a manifestação quanto aos possíveis impactos de eventual determinação do TCU para: i. anulação do certame e atos dele decorrentes em função dos indícios de irregularidades verificados; ii. não prorrogação do contrato decorrente do certame; iii. impedimento de novas requisições de serviços na vigência da atual contratação; e iv. retorno de fase do certame;
	b) alertar a 12ª Região Militar, com relação à construção participativa de deliberações, de que:
	b.1) a sua manifestação quanto às alternativas para corrigir os indícios de irregularidades verificados e quanto aos impactos das possíveis medidas a serem adotadas pelo TCU será avaliada na proposição de mérito, mas não vincula as decisões desta Corte de Contas, notadamente quando os riscos decorrentes de sua adoção e/ou da manutenção de situação irregular não se coadunarem com o interesse público que se pretende tutelar;
	b.2) a ausência de manifestação no prazo estipulado não impedirá o andamento processual, podendo o TCU vir a prolatar decisão de mérito, caso haja elementos suficientes que caracterizem afronta às normas legais e/ou possibilidade de ocorrência de prejuízos à Administração; e
	b.3) a ausência de manifestação não será considerada motivo de sanção.
2.5. realizar, nos termos do art. 250, V, todos do Regimento Interno/TCU, a oitiva da sociedade empresária Manaus Aerotáxi Participações Ltda (CNPJ 02.324.940/0001-61) , para, no prazo de 15 (quinze) dias, manifestar-se, caso queira, sobre os fatos constantes nos subitens 'a', 'b' e 'c' da oitiva do item 19.3 supra;
2.6. diligenciar a 12ª Região Militar, com fundamento nos artigos 157 e 187 do Regimento Interno deste Tribunal, para que, no prazo de 15 (quinze) dias, encaminhe cópia dos seguintes documentos e/ou esclarecimentos:
	a) processos de pagamento relacionados ao Contrato 14/2021, celebrado com a Manaus Aerotáxi Participações Ltda., em decorrência do PE/SRP 1/2021;
	b) informações sobre os pedidos de adesão já apresentados e sobre as adesões já autorizadas, incluindo o nome dos órgãos/entidades solicitantes e os respectivos quantitativos e valores por item da Ata de Registro de Preços decorrente do PE/SRP 1/2021;
2.7. encaminhar cópia do presente despacho, acompanhado dos pareceres precedentes, à 12ª Região Militar e à sociedade empresária Manaus Aerotáxi Participações Ltda., de maneira a embasar as respostas à oitiva.
	Restituam-se os autos à unidade instrutiva para adoção das medidas a seu cargo com a celeridade que o caso requer. 
	É o relatório.

não há.

Não atuou.

Representação. Possíveis irregularidades na condução, pelo Comando da 12ª Região Militar (12ª RM), dos serviços de transporte aéreo de cargas e passageiros por intermédio. Conhecimento. Preenchimento dos requisitos para concessão de medida cautelar. Determinação de suspensão novas contratações e novas adesões à Ata de Registro de Preços decorrente do PE/SRP 1/2021. REFERENDO DE MEDIDA CAUTELAR.

REPRESENTAÇÃO (REPR)

Secretaria de Controle Externo de Aquisições Logísticas (Selog).

Em exame representação da Secretaria do Tribunal de Contas da União no Amazonas, em face de possíveis irregularidades na condução, pelo Comando da 12ª Região Militar (12ª RM) , dos serviços de transporte aéreo de cargas e passageiros por intermédio do PE/SRP 1/2021, cujo valor anual do contrato foi estimado em R$ 7.975.738,80 pela administração.
2.	Em cognição sumária e não-exauriente, diante da plausibilidade jurídica do pedido, reputei estar presente a fumaça do bom direito e o perigo da demora, requisitos a serem observados para a concessão de medidas cautelares, em face da possibilidade de novas adesões de até 2.392 horas de voo e 384 pernoites em processo de contratação possivelmente maculado por irregularidades na desclassificação das empresas concorrentes que apontam para o exercício de formalismo além dos limites legais e conforme orientam as boas práticas de condução de certames públicos.
Assim, ante as razões de decidir apresentadas no relatório precedente e com fundamento no art. 276, § 1º, do Regimento Interno do TCU, manifesto-me por que o Tribunal aprove o acórdão que ora submeto à deliberação deste Colegiado.
TCU, Sala das Sessões, em 17 de novembro de 2021.
AROLDO CEDRAZ 
Relator